【裁判字號】    95,婚,474
【裁判日期】    950731
【裁判案由】    離婚等
【裁判全文】
臺灣臺北地方法院民事判決               95年度婚字第474號
原      告  乙○○
被      告  甲○○
上列當事人間請求離婚事件，原告之訴，依其所訴之事實，在法
律上顯無理由，本院不經言詞辯論，逕為判決如下：
    主  文
原告之訴駁回。
訴訟費用由原告負擔。
    事實及理由
一、原告起訴主張被告係大陸地區人民，兩造於民國93年9 月21
    日辦理結婚，婚後被告曾經來台灣，因夫妻經常吵架，原告
    一時氣憤動手毆打被告，被告報警處理，經鈞院判決確定後
    ，原告已經繳清罰金，惟被告已經逃回大陸，原告無法與之
    聯絡，被告存心拋夫、行蹤不明，為此請求離婚等語。
二、按夫妻之一方為臺灣地區人民，一方為大陸地區人民者，其
    結婚或離婚之效力，依臺灣地區之法律，臺灣地區與大陸地
    區人民關係條例第53條定有明文。本件原告為台灣地區人民
    ，被告為大陸地區人民。則兩造離婚事件自應適用台灣地區
    之法律。次按民法第1052 條規定：夫妻之一方，有左列情
    形之一者，他方得向法院請求離婚：一  重婚者。二  與人
    通姦者。三  夫妻之一方受他方不堪同居之虐待者。四  夫
    妻之一方對於他方之直系尊親屬為虐待，或受他方之直系尊
    親屬之虐待，致不堪為共同生活者。五  夫妻之一方以惡意
    遺棄他方在繼續狀態中者。六  夫妻之一方意圖殺害他方者
    。七  有不治之惡疾者。八  有重大不治之精神病者。九
    生死不明已逾三年者。一○  被處三年以上徒刑或因犯不名
    譽之罪被處徒刑者。有前項以外之重大事由，難以維持婚姻
    者，夫妻之一方得請求離婚。但其事由應由夫妻之一方負責
    者，僅他方得請求離婚。
三、經查兩造於94年5 月16日上午10時許，在北縣深坑鄉○○街
    2 號4 樓住處發生爭執，原告將被告「推倒於房間內床上，
    將襪子塞入其嘴巴禁止出聲，以毛巾蒙住其雙眼，再以皮手
    銬（塑膠封綁條）反綁其雙手，並以麻繩綑綁其雙腳等強暴
    方法，剝奪A 女（即被告）之行動自由後，褪去其褲子，以
    刮鬍刀及手刮扯其陰毛，致A 女因而受有下唇、右臉、右小
    腿擦傷、雙前臂、頸部、左腿及左臀挫傷等傷害，嗣經A 女
    苦苦哀求，乙○○始解開繩索將其釋放，A 女離開後隨即前
    往亞東紀念醫院驗傷，迄至同日22時10分許，始至台北縣政
    府警察局新店分局報警處理。」，經本院95年度訴字第180
    號刑事判決判處有期徒刑四月確定，有裁判書查詢資料附卷
    可稽；原告僅因細故發生爭執，即不顧夫妻情份，以剝奪被
    告行動自由之方式洩憤，且犯罪手段惡劣，對被告實已造成
    身心無法彌補之傷害，被告因此返回大陸休養迄今不過數月
    ，衡情難認為已經構成惡意遺棄；綜觀上情，被告並無合於
    民法第1052條第1 項各款之離婚事由之情形；兩造婚姻縱有
    所謂客觀上有何難以維持婚姻之重大事由存在，亦係肇因於
    原告對被告施虐所致，原告係應負責之一方。揆諸前揭規定
    ，原告訴請判決離婚，顯無理由，爰不經言詞辯論，逕以判
    決駁回之。
四、結論：本件原告之訴，為無理由，並依民事訴訟法第249 條
    第2 項、第78條，判決如主文。
中    華    民    國    95    年     7     月   31    日
                  家事庭法  官  林妙黛
以上正本係照原本作成。
如對本判決上訴，須於判決送達後20日之不變期間內，向本院提
出上訴狀。
中    華    民    國    95    年     7     月   31    日
                        書記官  尹遜言


司法院資訊處製作；財團法人民間司法改革基金會備份。
